【裁判字號】    99,上易,1049
【裁判日期】    991101
【裁判案由】    詐欺
【裁判全文】
臺灣高等法院高雄分院刑事判決        99年度上易字第1049號
上  訴  人
即  被  告  甲○○
上列上訴人因詐欺案件，不服臺灣高雄地方法院99年度易字第11
65號中華民國99年8 月27日第一審判決（起訴案號：臺灣高雄地
方法院檢察署98年度偵字第36170 號、99年度偵字第3545號，暨
移送併辦案號：99年度偵字第3501號），提起上訴，本院判決如
下：
     主  文
上訴駁回。
     理  由
一、按上訴書狀應敘述具體理由；所謂具體理由，必係依據卷內
    既有訴訟資料或提出新事證，指摘或表明第一審判決有何採
    證認事、用法或量刑等足以影響判決本旨之不當或違法，而
    構成應予撤銷之具體事由，始克當之。所謂不服第一審判決
    之具體理由，必係依據卷內既有訴訟資料或提出新事證，指
    摘或表明第一審判決有何採證認事、用法或量刑等足以影響
    判決本旨之不當或違法，而構成應予撤銷之具體事由，始克
    當之（例如：依憑證據法則具體指出所採證據何以不具證據
    能力，或依憑卷證資料，明確指出所為證據證明力之判斷如
    何違背經驗、論理法則）；倘僅泛言原判決認定事實錯誤、
    違背法令、量刑失之過重或輕縱，而未依上揭意旨指出具體
    事由，或形式上雖已指出具體事由，然該事由縱使屬實，亦
    不足以認為原判決有何不當或違法者（例如：對不具有調查
    必要性之證據，法院未依聲請調查亦未說明理由，或援用證
    據不當，但除去該證據仍應為同一事實之認定），皆難謂係
    具體理由，俾與第二審上訴制度旨在請求第二審法院撤銷、
    變更第一審不當或違法之判決，以實現個案救濟之立法目的
    相契合，並節制濫行上訴。又第二審法院認為上訴書狀未敘
    述理由或上訴有刑事訴訟法第362 條前段之情形者，應以判
    決駁回之，同法第361 條第2 項、第367 條前段定有明文。
    是上訴書狀全未敘述理由者，應先命補正；已敘述理由但不
    具體者，毋庸命補正，應由第二審法院以判決逕予駁回上訴
    ，未依法駁回者，有受理訴訟不當之違法，此有最高法院24
    年度總會決議第93號提案(四)可資參照，並經該院著有97年台
    上字第892 號、第3889號判決，足資參考。
二、本件上訴人即被告甲○○於民國99年9 月9 日收受原審寄存
    送達判決後，在上訴期間內之同年月14日具狀提起上訴，其
    上訴理由略以：原審不相信被告亦係受詐騙之被害人，而使
    真正之詐欺集團逍遙法外，實教被告無法心服。請傳訊詐騙
    集團所利用之電話號碼0000000000之使用人與被告對質，自
    然能查得水落石出云云，有其刑事聲明上訴狀在卷可稽（見
    本院卷第3-4頁）。
三、經查，被告於原審審理時固矢口否認有何幫助詐欺犯行，惟
    業據原審綜以被告提供其向中華電信申辯之行動電話門號00
    00000000之SIM 卡與他人使用，既可預見該等使用人係為掩
    飾或隱匿詐欺行為之用，且確有如原判決附表所示之告訴人
    及被害人因遭詐欺而受有損害，足證被告確有幫助他人實施
    詐欺取財之行為及不確定故意存在，其所辯各節，難以採信
    ，被告本件幫助詐欺取財犯行洵堪認定。因認被告所為之幫
    助詐欺取財犯行，罪證明確，而論以刑法第30條、第339 條
    第1 項之幫助詐欺取財罪，並依累犯之規定加重其刑，復審
    酌被告前已有提供帳戶幫助他人恐嚇取財及詐欺取財而遭判
    刑確定2 次之紀錄，猶不知悔改，又提供行動電話門號供不
    法份子作為犯罪工具，助長犯罪歪風，不僅破壞社會治安及
    妨害金融秩序，並增加國家查緝犯罪及被害人尋求救濟之困
    難，所為實不足取，且被告犯後未坦承犯行，並無反省之意
    ，迄未賠償告訴人及被害人之損失，態度非佳，暨考量其前
    科素行、犯罪之動機、目的、手段、所生危害等一切情狀，
    量處有期徒刑4 月，並諭知以新臺幣1,000 元折算1 日之易
    科罰金折算標準，已詳敘所憑之證據與認定之理由，所為論
    敘，經核並無違背經驗法則或論理法則，量刑亦屬允當。另
    按認定犯罪事實應依證據，而證據之證明力如何，屬於法院
    判斷之自由，故事實審法院就案內所有證據，依法調查，本
    於所得之心證分別取捨而為事實之判斷，茍於證據法則無所
    違背，當事人即不得專從證據之證明力上任意指摘，執為上
    訴之理由，有最高法院27年上字第2079號、46年台上字第52
    9 號判例可資參照。茲查，被告提起上訴所稱之上開電話申
    辦人黃怡婷業經原審審理時依被告之聲請傳訊到庭，然係因
    被告經合法傳喚，未於當次審判期日遵期到庭，而由原審依
    職權與公訴人詳為訊明該證人其申辦上開行動電話之原委及
    使用情形，有該次審判期日之送達證書及筆錄在卷可稽（見
    原審卷第35頁、第65-70 頁），並據以於原判決理由敘明：
    縱認證人黃怡婷所指向其借用該電話之「阿添」與被告所稱
    之「阿雄」係同一人，然該名綽號「阿添」或「阿雄」之男
    子縱假藉願為證人黃怡婷代繳電信費用之方式，騙取證人黃
    怡婷持有之門號0000-000000 號SIM 卡得手，亦不當然表示
    被告同是遭該男子詐騙始交付本案門號0000000000號SIM 卡
    與該名男子。況依證人黃怡婷前開證述內容，該外號「阿添
    」之人竟為購買網路遊戲點數，不惜花費數萬元為不甚熟識
    之證人黃怡婷代繳電信費用，亦有違背常理之處，尚難盡信
    ，而無法資為對被告有利之認定等語（見原判決第7 頁(五)）
    。顯見原審已就被告所聲請調查之證據加以審認調查，並於
    判決理由詳為論述說明，且其所為之上開採證，係依其職權
    之合法行使，論述亦無違背經驗法則或論理法則之處，並均
    有卷證資料足資覆按。被告上訴理由徒就原審已為審酌取捨
    之論斷，重複論述指摘，並未具體述原判決有如何足以撤
    銷、如何應予變更之事實上或法律上之事由，即無法對原判
    決之採證認事或用法之正確性產生合理的懷疑，而達到足以
    動搖原判決使之成為不當或違法而得改判之程度。是被告依
    前揭情詞提起上訴，自難謂已依據卷內既有訴訟資料或其他
    新事證而敘述具體理由。
四、從而，被告猶據陳詞提起上訴，復執業經原審斟酌衡量之相
    同證據資料，就原審得依職權審認調查取捨之事項，空泛指
    摘原審未盡調查之能事云云。經核係未依據卷內既有訴訟資
    料或提出新事實、新證據指出原判決有何不當或違法而為足
    以影響判決本旨，而構成應予撤銷之具體指摘事由，是其上
    訴徒托空言，否認犯罪，顯屬未敘述具體理由。按之上開規
    定，被告之上訴要屬違背法律上之程式，自應由本院依同法
    第367 條前段、第372 條規定，不經言詞辯論逕行判決如主
    文。
中    華    民    國    99    年    11    月    1     日
                  刑事第三庭    審判長法  官  莊崑山
                                      法  官  唐照明
                                      法  官  莊松泉
以上正本證明與原本無異。
本判決不得上訴。
中    華    民    國    99    年    11    月    1     日
                                      書記官  葉淑華

司法院資訊處製作；財團法人民間司法改革基金會備份。
